臺灣高雄地方法院刑事判決　　　　　　 95年度簡上字第912號
上　訴　人
即　被　告　丁○○
選任辯護人　黃順天律師
上列上訴人等因傷害等案件，不服本院高雄簡易庭中華民國95年
6 月30日95年度簡字第357 號第一審簡易判決（聲請簡易判決處
刑案號：94年度偵字第27364 號），提起上訴，本院管轄之第二
審合議庭依通常審判程序審理，自為第一審判決如下：
    主  文
原判決撤銷。
丁○○無罪。
    理  由
一、公訴意旨略以：被告丁○○與告訴人甲○○為夫妻，於民國
    （下同）94年3 月14日15時20分許，在高雄縣大樹鄉○○村
    ○○路246 號2 樓房間內，無故與甲○○發生口角，竟基於
    傷害之犯意，以腳踢何女，致何女受有左膝挫傷傷害後，旋
    於何女在該處1 樓時，復以持水果刀作勢欲砍殺之方式，恐
    嚇甲○○稱：「若再裝瘋，就要讓妳走不出去」等語，致何
    女心生畏懼，因認被告涉有刑法第277 條第1 項普通傷害及
    同法第305 條恐嚇危害安全罪嫌等語。
二、證據能力部分：
  (一)按被告以外之人於審判外向法官所為之陳述，得為證據，刑
    事訴訟法第159 條之1 第1 項定有明文。經查，證人何連秀
    梅、吳桂美分別於本院94年度家護字第421 號及本院94年度
    婚字第1627號審理時具結後所為之證述，其中關於告訴人甲○○於94年3 月14日確有打電話或當面告知遭被告丁○○毆
    打或恐嚇之事實部分，性質上雖屬傳聞證據，然係屬被告以
    外之人於審判外向法官所為之陳述，依上開規定，自得作為
    證據。然證人何連秀梅、吳桂美所證述之內容，其中關於被
    告丁○○是否毆打或恐嚇告訴人甲○○之部分，要屬證人何
    連秀梅、吳桂美聽聞告訴人甲○○轉述得知，並非證人親身
    在場見聞所得知，屬於傳聞證據，自不得作為本案證據使用
    。
  (二)次按被告以外之人於偵查中向檢察官所為陳述，除顯有不可
    信之情況者外，得為證據，刑事訴訟法第159 條之1 第2 項
    定有明文。偵查中對被告以外之人所為之偵查筆錄，或被告
    以外之人向檢察官所提之書面陳述，性質上均屬傳聞證據。
    惟現階段刑事訴訟法規定檢察官代表國家偵查犯罪、實施公
    訴，依法其有訊問被告、證人及鑑定人之權，證人、鑑定人
    且須具結，而實務運作時，檢察官偵查中向被告以外之人所
    取得之陳述，原則上均能遵守法律規定，不致違法取供，其
    可信度極高，自得為證據。本件證人即告訴人甲○○於檢察
    官偵查中所為之證述，性質上雖屬傳聞證據，惟係偵查中向
    檢察官所為之證述，並經具結，且無顯有不可信之情況，衡
    諸上開規定，自具有證據能力。
  (三)末按被告以外之人於審判外之陳述，雖不符刑事訴訟法第15
    9 條之1 至之4 等4 條之規定，然若當事人於審判程序中同
    意作為證據，法院審酌該言詞陳述或書面陳述作成時之情況
    ，認為適當者，亦得為證據；又當事人、代理人或辯護人於
    法院調查證據時，知有刑事訴訟法第159 條第1 項不得為證
    據之情形，而未於言詞辯論終結前聲明異議者，視為有前項
    之同意，同法第159 條之5 定有明文。此立法意旨在於傳聞
    證據未經當事人之反對詰問予以核實，原則上先予排除。惟
    若當事人已放棄反對詰問權，於審判程序中表明同意該等傳
    聞證據可作為證據；或於言詞辯論終結前未聲明異議，基於
    尊重當事人對傳聞證據之處分權，及證據資料愈豐富，愈有
    助於真實發見之理念，且強化言詞辯論主義，使訴訟程序得
    以順暢進行，上開傳聞證據亦均具有證據能力。查本件證人
    即告訴人甲○○於警詢中之供述，具有被告以外之人於審判
    外陳述之性質，屬傳聞證據，惟經本院依法提示予以調查，
    檢察官及被告均對此未表示異議，且被告並同意作為證據，
    並經本院審酌該書面作成時無違法情事，應適宜為本案之證
    據。
三、本院的判斷：
  (一)按犯罪事實應依證據認定之，無證據不得認定犯罪事實；不
    能證明被告犯罪者，應諭知無罪之判決，刑事訴訟法第 154
    條第2 項、第301 條第1 項分別定有明文。次按事實之認定
    ，應憑證據，如未能發現相當證據，或證據不足以證明，自
    不能以推測或擬制之方法，為裁判基礎；又認定不利於被告
    之事實須依積極證據，苟積極證據不足為不利於被告事實之
    認定時，即應為有利於被告之認定；另認定犯罪事實所憑之
    證據，雖不以直接證據為限，間接證據亦包括在內，然而無
    論直接證據或間接證據，其為訴訟上之證明，須於通常一般
    之人均不致有所懷疑，而得確信其為真實之程度者，始得據
    為有罪之認定，倘其證明尚未達到此一程度，而有合理之懷
    疑存在而無從使事實審法院得有罪之確信時，即應由法院諭
    知被告無罪之判決（最高法院40年台上字第86號、30年台上
    字第816 號、76年台上字第4986號判例意旨參照）。
  (二)公訴意旨認被告涉有傷害、恐嚇罪嫌，無非係以：1.證人即
    告訴人甲○○之證詞；2.大東醫院診斷證明書1 張為其論據
    。然訊據被告堅詞否認有傷害、恐嚇犯行，辯稱：伊當日並
    沒踢打及恐嚇告訴人甲○○等語。經查：
  1.按告訴人之告訴，係以使被告受刑事訴追為目的，是其陳述
    是否與事實相符，仍應調查其他證據以資審認，最高法院30
    年上字第816 號、52年台上字第1300號著有判例。
  2.訊據證人即告訴人甲○○於警詢、偵查及本院審理時雖均證
    稱：伊於94年3 月14日下午3 時20分許在被告位於高雄縣大
    樹鄉○○村○○路246 號之住家與被告談婚姻及小孩監護問
    題，被告用腳踢伊的左膝，並用刀恐嚇伊稱：「若再裝瘋，
    就要讓妳走不出去」等語，致伊心生恐懼云云。然查：
  (1)依告訴人之供詞，案發當時除其與被告外，僅有證人即被告
    之父乙○○在場目睹被告持刀恐嚇告訴人（見原審卷第12頁
    ），而證人乙○○經本院傳喚到庭具結後陳稱：告訴人當日
    到伊家中看小孩，告訴人看完小孩後就離開，伊不知道被告
    與告訴人有無發生什麼事等語（見本院96年2 月1 日之審判
    筆錄第2 頁），則案發當時在場之證人乙○○既未看到發生
    何事，則與告訴人所指訴：乙○○在場目睹被告持刀恐嚇伊
    等情顯不相符，是告訴人上開指訴已不無可疑。
  (2)另告訴人甲○○於案發當日離開被告家時，途中遇到證人吳
    桂美，告訴人向吳桂美陳稱：被告沒有打伊，但要拿刀殺伊
    等語，嗣告訴人並於當日打電話告知證人即其母何連秀梅遭
    被告毆打，以上諸情，均經證人吳桂美、何連秀梅於他案審
    理時證述屬實（見本院94年度家護字第421 號卷第22頁、94
    年度婚字第1627號卷72至73頁），則經相互比對上開證人吳
    桂美、何連秀梅之證述，則告訴人於案發當日先對吳桂美說
    未遭被告毆打，復於同日對何連秀梅說遭被告毆打，告訴人
    1 日之間前後變異其詞，告訴人之指訴內容已有可疑。且若
    告訴人當日確實遭被告持刀恐嚇，則對告訴人身心之傷害應
    屬嚴重，然被告於同日告知其母何連秀梅遭被告毆打時，竟
    將恐嚇情節隱而未提，顯與常情不符，益徵告訴人之指訴前
    後矛盾，啟人疑竇。
  (3)另證人即當日受理告訴人甲○○報案之員警丙○○亦於本院
    審理時到庭證述：當日係告訴人自行前來報案，告訴人沒有
    跟伊說被告拿到要殺她及被告用腳踢她，也沒有讓伊看傷勢
    等語（見本院96年2 月1 日之審判筆錄第7 頁），而與卷附
    高雄縣政府警察局仁武分局溪埔派出所受理各類案件紀錄所
    記載之處理情形：「甲○○與其夫丁○○談論婚姻與監護權
    問題有發生口角」等情均相一致（見本院卷第99頁），則若
    告訴人當日確實遭被告毆打及持刀恐嚇，為何報案時竟均未
    提及上情，而與常情不符，則告訴人之指訴情節尚非無疑。
  (4)再參以公訴意旨據以認定被告涉犯傷害罪嫌之大東醫院診斷
    證明書1 張，係告訴人94年3 月15日前往大東醫院門診所作
    成，有診斷證明書1 張在卷可稽（見警卷第7 頁），與其所
    指訴遭毆打之94年3 月14日已相差1 日之久，苟如告訴人所
    指述之情節屬實，告訴人焉有待翌日方前往醫院驗傷之理，
    並佐以告訴人所受之傷害為左膝挫傷1 ×1 公分，傷害極微
    ，而告訴人又係時隔1 日才前往醫院驗傷，則該傷勢是否為
    被告所造成，尚有可疑，是本院尚難以該診斷證明書而為被
    告不利之認定。
  3.綜合上述，告訴人甲○○之指述，與本院上開調查之事證均
    有相悖之處，而無法據以採為被告不利之認定。
  (三)從而，公訴人所舉之證據，均無法據以採為被告不利之認定
    ，且未達於通常一般之人均不致有所懷疑，而得確信其為真
    實之程度，自尚不足以證明被告確有傷害、恐嚇之犯行。此
    外，又查無其他積極證據足以證明被告確有公訴人所指之犯
    行，揆諸前揭法條及最高法院判例意旨之說明，依法自應為
    無罪判決之諭知。原審為被告有罪之判決，容有未洽，上訴
    人即被告上訴堅決否認犯罪，指摘原判決不當，為有理由，
    應由本院撤銷原判決，並依法諭知無罪之判決。
四、末按檢察官聲請以簡易判決處刑之案件，經法院認為有第45
    1 條之1 第4 項但書之情形者，應適用通常訴訟程式審判之
    ，刑事訴訟法第452 條定有明文；又對於簡易判決之上訴，
    準用刑事訴訟法第3 編第1 章及第2 章之規定，管轄第二審
    之地方法院合議庭受理簡易判決上訴案件，應依通常程式審
    理。其認案件有刑事訴訟法第452 條之情形者，應撤銷原判
    決，逕依通常程式為第一審判決，法院辦理刑事訴訟簡易程
    序案件應行注意事項第14項亦規定甚明。本件經本院審理後
    ，認被告應為無罪之諭知，已如前述，而有刑事訴訟法第45
    1 條之1 第4 項但書第3 款之情形，故依前揭規定，應由本
    院合議庭逕依通常程式審理後，自為第一審判決，檢察官或
    被告如不服本判決，仍得於法定上訴期間內，向管轄之第二
    審法院提起上訴，附此敘明。
據上論斷，應依刑事訴訟法第452 條、第455 條之1 第1 項、第
3 項、第369 條第1 項前段、第364 條、第301 條第1 項，判決
如主文。
本案經檢察官戊○○到庭執行職務。
中　　華　　民　　國　　96　　年　　 2　　月　　14　　日
                  鳳山刑事第一庭審判長法  官  黃三友
                                      法  官  林芳華
                                      法  官  陳盈吉
以上正本證明與原本無異。
如不服本判決，應於收受送達後10日內向本院提出上訴書狀。
中　　華　　民　　國　　96　　年　　2　　月　　14　　日
 　　　　　　　　　　　　　　　　　　書記官  吳俊達
